臺灣高等法院刑事裁定
110年度毒抗字第846號
抗  告  人  
即  被  告  黄天昇



上列抗告人即被告因違反毒品危害防制條例案件，不服臺灣新北
地方法院中華民國110年4月14日抗告駁回之裁定(110年度毒聲字
第610號)，提起抗告，本院裁定如下：
    主  文
抗告駁回。
    理  由
一、原裁定以：按抗告期間，除有特別規定外，為五日，自送達
    裁定後起算，刑事訴訟法第406條前段定有明文。原審法院
    認為抗告不合法律上之程式或法律上不應准許，或其抗告權
    已經喪失者，應以裁定駁回之，但其不合法律上之程式可補
    正者，應定期間命補正，刑事訴訟法第408條第1項有明文規
    定。本件抗告人即被告黄天昇(下稱抗告人)因違反毒品危害
    防制條例案件，經原審於民國110年2月26日以110年度毒聲
    字第610號裁定抗告人應送勒戒處所觀察、勒戒，且原審已
    於110年3月11日將裁定正本向抗告人之住所地即「高雄市○○
    區○○路00巷0弄0○0號」及其居所地即「新北市○○區○○街00巷
    0號4樓之E5室」分別為送達，惟因均未獲會晤本人，亦無受
    領文書之同居人或受僱人，而將該裁定正本分別寄存送達於
    住所地之警察機關即高雄市政府警察局楠梓分局加昌派出所
    及居所地之警察機關即新北市政府警察局土城分局廣福派出
    所，並皆依法製作送達通知書，分別黏貼於抗告人住所地及
    居所地之門首暨置於其住所地及居所地之適當位置，以為送
    達，有原審送達證書2紙在卷可稽，是自寄存之日，經10日
    即110年3月21日起，已生送達各該裁定之效力。又依法院訴
    訟當事人在途期間標準第2條第1款、第3條第1款第1目之規
    定，若抗告人居住於高雄市楠梓區，其向原審為訴訟行為應
    加計在途期間6日，若抗告人居住於原審所轄之新北市土城
    區，其向原審為訴訟行為則無庸加計在途期間，是抗告人如
    對原審前開裁定不服提起抗告，即便依前揭規定加計在途期
    間，其抗告期間最晚應至110年4月1日屆滿，且因當日為星
    期四，非屬放假日，故以當日為本件抗告期間屆滿日。而抗
    告人遲至110年4月12日始具狀向原審提起抗告，亦有刑事抗
    告狀上所蓋印之原審收狀戳1枚可憑，揆諸上開規定，本件
    抗告已逾法定抗告不變期間，其抗告逾期，顯屬違背法律上
    之程式，且無可補正，應予駁回等語。
二、抗告意旨略以：警察不顧抗告人反對，違法搜索抗告人並逮
    捕，以逮捕抗告人後取得之自白及取得毒品尿液報告與尿液
    ，按刑事訴訟法第158條之4規定，公務員故意且重大違背法
    定程序所取得證據，應無證據能力。原審裁定被告觀察、勒
    戒，自屬違背法令。抗告人於開庭時跟檢察事務官(抗告意
    旨誤為係檢察官對其為訊問)說警察違背法令，判我觀察、
    勒戒2個月；我因工作去臺中，沒人收件，戶籍地只有我媽7
    0歲不識字，根本無法得知是什麼文件，附上我在臺中租屋
    合約。我是家中獨子，母親會失去照顧，請求法官讓我緩起
    訴院外治療云云。　
三、按抗告期間，除有特別規定外，為5日，自送達裁定後起算
    ；原審法院認為抗告不合法律上之程式或法律上不應准許，
    或其抗告權已經喪失者，應以裁定駁回之。但其不合法律上
    之程式可補正者，應定期間先命補正；抗告法院認為抗告有
    第408條第1項前段之情形者，應以裁定駁回之，刑事訴訟法
    第406條前段、第408條第1項、第411條前段分別定有明文。
    再按刑事訴訟送達文書，除刑事訴訟法第1編總則第6章有特
    別規定外，準用民事訴訟法之規定，刑事訴訟法第62條亦有
    明文。而受送達人同時有住所、居所或事務所者，在其中任
    何一處為送達，均非法所不許（最高法院96年度台抗字第76
    6號裁定意旨參照）。又送達文書，於應受送達人之住、居
    所、事務所或營業所，不獲會晤應受送達人或其他有辨別事
    理能力之同居人或受僱人者，得將文書寄存送達地之自治或
    警察機關，並作送達通知書兩份，一份黏貼於應受送達人住
    居所、事務所、營業所或其就業處所門首，另一份置於該送
    達處所信箱或其他適當位置，以為送達；又寄存送達，自寄
    存之日起，經10日發生效力，此觀刑事訴訟法第62條準用民
    事訴訟法第138條規定至明。惟參諸民事訴訟法第138條第2
    項之修正立法理由：「當事人因外出工作、旅遊或其他情事
    而臨時不在應送達處所之情形，時有所見，為避免其因於外
    出期間受寄存送達，不及知悉寄存文書之內容，致影響其權
    益，爰增訂第二項，明定寄存送達自寄存之日起，經十日發
    生效力。至應受送達人如於寄存送達發生效力前領取寄存文
    書者，應以實際領取之時為送達之時，乃屬當然」。　　
四、經查：本件抗告人因施用毒品，經臺灣新北地方檢察署檢察
    官聲請裁定觀察勒戒，經原審法院於110年2月26日以110年
    度毒聲字第610號裁定應送勒戒處所觀察、勒戒，該裁定正
    本以掛號郵遞方式寄送至抗告人位於高雄市○○區○○路00巷0
    弄0○0號之住所，另以掛號郵遞方式寄送至抗告人位於新北
    市○○區○○街00巷0號4樓之E5室之居所，均因未獲會晤本人，
    亦無受領文書之同居人或受僱人，遂於同年3月11日將各該
    裁定正本，分別寄存送達於高雄市政府警察局楠梓分局加昌
    派出所及新北市政府警察局土城分局廣福派出所，此有抗告
    人個人戶籍資料查詢結果、原法院110年2月26日之上開裁定
    、原法院裁定正本送達證書2件在卷可稽（見原審卷第17至1
    8、23至27、31至33頁)，依前開說明，該裁定已於110年3月
    21日合法送達予抗告人，經加計住所地之在途期間6日(就居
    所地之法院為訴訟行為，無加計在途期間之問題)，抗告期
    間最遲於110年4月1日屆滿，且因當日為星期四，非例假日
    ，故以110年4月1日為本件抗告期間屆滿日。而抗告人遲至1
    10年4月12日始具狀向原法院提起抗告，有狀載原法院所蓋
    收狀章戳可憑(見原審卷第45頁)，顯已逾期，原法院因認抗
    告人之抗告，屬違背法律上程式，且無從補正，予以駁回，
    經核並無不合，抗告意旨徒以其因工作去臺中沒人收件，戶
    籍地只有70歲不識字之母親，根本無法得知是什麼文件，附
    上臺中租屋合約為憑等語。惟如上述，原審前開裁定正本分
    別對抗告人之住、居所均為送達，均因未獲會晤應受送達人
    本人，亦無受領文書之同居人或受僱人，遂於同年3月11日
    分別對各該送達地之警察機關為寄存送達，並非由抗告人之
    母親收受，與抗告人母親是否識字無關，至於抗告人因工作
    之故，而賃居於臺中，姑不論抗告人所提之租賃契約上承租
    人姓名並非抗告人，退步言，縱認抗告人上開所陳屬實，惟
    按：寄存送達，自寄存之日起，經10日發生效力，依因刑事
    訴訟法第62條準用民事訴訟法第138條規定之故，且民事訴
    訟法第138條第2項修正立法理由，原即考慮當事人因外出工
    作、旅遊或其他情事而臨時不在應送達處所之情形，為避免
    受送達人因於外出期間受寄存送達，不及知悉寄存文書之內
    容，致影響其權益，乃增訂同條第2項，明定寄存送達發生
    效力之時間等旨，是抗告人以其因工作緣故租賃居於臺中，
    不在應受送達處所之情形，對於上開裁定之寄存送達，自寄
    存之日起，經10日發生效力之法律規定，並不生影響，抗告
    人執此指摘原裁定以其抗告逾期駁回裁定不當，即非可採。
五、綜上，原法院依刑事訴訟法第408條第1項前段規定，以抗告
    人所提抗告，已逾法定抗告期間，違反法律上之程式，且無
    從補正，裁定駁回抗告人之抗告，經核並無違誤或不當。抗
    告人仍執前詞提起抗告，指摘原裁定不當，為無理由，應予
    駁回。至抗告意旨另指摘警方採尿程序違法，復請求緩起訴
    、院外治療云云，然木件抗告人之抗告既不合法，則原審於
    110年2月26日所為觀察勒戒之裁定適當與否，即非本件抗告
    程序所得審究，至於抗告人請求緩起訴、院外治療云云，若
    係指附命完成戒癮治療之緩起訴處分，乃屬檢察官職權行使
    ，並非法院可以置喙，均併此敘明。　　
據上論斷，應依刑事訴訟法第412條，裁定如主文。 　　
中　　華　　民　　國　　110 　年　　5 　　月　　25　　日
　                刑事第二十一庭審判長法　官　許宗和
  　                                  法　官　黃玉婷
    　                                法　官　黃惠敏
以上正本證明與原本無異。
不得再抗告。
                                      書記官　吳錫欽
中　　華　　民　　國　　110 　年　　5 　　月　　25　　日